【裁判字號】    97,訴,297
【裁判日期】    970620
【裁判案由】    股權過戶等
【裁判全文】
臺灣臺中地方法院民事判決               97年度訴字第297號
原      告  庚○○
訴訟代理人  辛○○
被      告  四季風和迴轉火鍋有限公司
            四季和風迴轉火鍋有限公司
            四季風和食品有限公司
            四季和風有限公司
兼上列四人
法定代理人  己○○即乙○○○○.
                      居台中市.
訴訟代理人  丁○○    住台北縣三重市○○路○段23巷6號2樓
被      告  戊○○即甲○○○○○○、丙○○○○、和風食品
            行、河南食品行
                      居台中市.
上列當事人間請求股權過戶等事件，本院於民國97年5月29日言
詞辯論終結，判決如下：
    主      文
原告之訴及其假執行之聲請均駁回。
訴訟費用由原告負擔。
    事實及理由
甲、程序事項
    被告經合法通知，均未於言詞辯論期日到場，核無民事訴訟
    法第386條各款所列情形，爰依原告之聲請，由其一造辯論
    而為判決。
乙、實體事項
壹、原告主張：
一、被告己○○於民國96年7月間以其籌募資金設立四季和風（
    風和）迴轉火鍋有限公司等迴轉火鍋連鎖店大連店，每股新
    台幣（下同）800,000元，共欲招募10股，邀原告出資參加
    股份3股，保證15個月還本，並於96年7月26日與原告簽署合
    夥契約書，言明其他分店比照辦理。經原告於台中商業銀行
    清水分行分別自96年8月1日匯款1,200,000元、96年8月19日
    匯款2,000,000元、96年8月29日匯款1,200,000元、96年9月
    5日匯款700,000元及96年10月19日匯款2,500,000元至玉山
    銀行大里分行、帳號:0000000000000 號、戶名: 四季和風
    有限公司籌備處己○○帳戶，共匯款投資金額7,600,000元
    ，復於96年11月12日撥款292,000元代支員工薪資，共撥款
    投資股金7,892,000元整。然被告己○○並未實際設立契約
    書所示之大連店，故與原告協商將大連店股金2,400,000元
    部份併入其他分店，每家分店原告持股10之2，其各分店股
    份及股金如下:
（一）四季風和迴轉火鍋有限公司（安和店）共10股，每股500,
      000元。原告投資2股合計1,000,000元。自96年8月1日起
      至97年10月1日前每月應分配盈利66,666元，載至97年2月
      1 日共399,996元。
（二）四季和風迴轉火鍋有限公司（河南店）共10股，每股1,00
      0,000元。原告投資2股合計2,000,000元。自96年8月19日
      起至97年10月19日前每月應分配盈利133,333元，載至97
      年1月19日共666,669元。
（三）四季和風有限公司（國光店）共10股，每股500,000元。
      原告投資2股合計1,000,000元。自96年8月29日起至97年
      10月29日前每月應分配盈利66,666元，載至97年1月29日
      共333,333元。
（四）乙○○○○○（五權店）共10股，每股1,000,000元。原
      告投資2股合計2,000,000元。自96年9月5日起至97年11月
      5日前每月應分配盈利133,333元，載至97年2月5日止共66
      6,665元。
（五）四季風和食品有限公司（向上店）共10股，每股800,000
      元。原告投資2股合計1,600,000元。自96年10月19日起至
      97年12月19日前每月應分配盈利106,666元，載至97年1月
      19日止共319,998元。
    以上投資各分店金額總計7,600,000元，總計原告每月應分
    配盈利506,666元。依各投資期日計算被告應給付原告盈利
    2,386,661元。
二、原告投資各分店股份迄今，被告等均未按原告投資比例登記
    所有股權，其經營權全由被告己○○全權掌握，各分店每日
    營業收入均由被告己○○親自收取或由其原企業股東董馨婷
    至各分店收取後交與被告己○○，然被告己○○收取五家分
    店每日營收至今金額達數仟萬元。此外亦未按合夥契約書第
    5條：1.盈餘分配，本店每月結算乙次，第1個月至第15個月
    由四季風和迴轉火鍋有限公司董事長己○○負責盈虧，合夥
    人庚○○則固定每月分配投資總額的15五分之1金額盈利之
    約定，按投資比例每月以原告投資金額7,600,000元之15分
    之1即506,666元分配盈餘與原告，至今原告未曾自被告等處
    取得盈餘分文。被告己○○除將各分店每日營收盡佔為己有
    外，尚積欠各分店所有之廚房設備及營業部門之修繕土木工
    程、室內裝潢設備、內外管線及水電申請及配管工程、各分
    店迴轉台工程、火鍋專用電磁爐等設備以及廣告招牌等工程
    款達1500餘萬元及餐廳各項火鍋食品供貨廠商之貨款自96年
    6月份及7月份起至96年11月份共約1千餘萬元許至今均未給
    付，經各廠商依法向法院聲請支付命令或聲請扣押被告己○○在上開五家分店之股權及動產在案。又被告己○○為歸避
    上開工程廠商及供貨廠商之債權請求或其他股東請求股權移
    轉，於96年11月6日以其弟戊○○之名義分別於原各分店營
    業處另設立甲○○○○○○、丙○○○○、和風食品行及河
    南食品行，繼續經營並於每日收取營業收入數拾萬元。就上
    開股權及經營權，原告屢向被告等請求過戶（即變更股東名
    字及住所） 迭遭被告等藉故推諉或以其他理由拒絕。近日
    被告等業已將四季風和迴轉火鍋有限公司及丙○○○○所有
    股權出售與賴姓女士併經點交與賴姓女士管業，並有意將其
    他分店一併轉售與他人，顯然被告於收取原告股款後並無意
    將股權移轉與原告，原告乃依民法第667條及民法第671條第
    1項之規定，向被告等請求股份之登記併共同管業合夥事業
    ，詎為被告等所拒，屢經催促，被告等均置之不理。
三、關於聲明一所請求之2,386,661元部分，係指已到期之盈餘
    分配請求權，而97年2月20日起至98年2月20日止之盈餘分配
    請求權（即聲明二），係依據合夥契約書第5條盈餘分配及
    債務承擔第1項請求。
四、對被告抗辯之陳述：
    就被告己○○所稱前開大連店係因房屋問題及管理方式不同
    意見，純屬其片面編謊，事實為本件原告經網路刊登招商廣
    告，依循廣告所載及其投資專線電話:0000000000 與被告己○○連絡，經被告己○○邀約至其他各分店參觀後，被告己○○自稱其將於台中市○○區○○路上另開設大連分店邀原
    告投資240萬元整保證15個月回本，其後被告雖與國詮企業
    股份有限公司簽署租賃契約，以作為博取原告之信任，惟被
    告僅給付10萬元，其餘均以空頭支票敷衍了事。其後再以其
    願將其他四家分店給與原告各百分之二十股份為由，取得原
    告逐次匯款金額達760萬元整。查被告自始至終均無實際誠
    意將各分店之股權登記與原告，其係利用火鍋連鎖店為號召
    取得所有投資人之金錢款項為目的，原告已就被告所為依法
    提起刑事告訴在案，然而被告至今仍以其係向原告借款為由
    抗辯。茲因被告所述前五家火鍋連鎖店業已分別於97年5 月
    12日及13日經債權人聲請本院民事執行處以97年度執字第69
    07號請求給付工程款及他債權人請求給付貨款及設備工程款
    等併案予以強制執行，進行拍賣且因無人應買而由債權人承
    受在案，縱令原告執意認定該前揭款項760萬元均屬各店之
    百分之二十股權，亦難挽回原有各店之股權，請求判決如聲
    明所示等語。
五、並聲明：
（一）被告應連帶給付原告2,386,661元及自本件繕本送達之翌
      日起至清償日止，按年利率百分之5計算之利息。
（二）被告應連帶自97年2月20日起至98年2月20日止，於每月20
      日給付原告506,666元及各自每月21日起至清償日止，按
      年利率百分之5計算之利息。
（三）請准提供現金或等值之有價證券為擔保宣告假執行。
貳、被告部分
    被告均未於言詞辯論期日到場，除被告己○○外，亦未提出
    書狀作何聲明或陳述。
    被告雷隆提出之書狀則以：
（一）對於原告提示96年7月26日簽署之合夥契約書被告己○○
      無意見，但該合夥內容係指四季風和大連店，後因房屋問
      題及管理方式不同意見，故改由原告於同年9月份轉投資
      四季風和五權店，且由其獨自經營，被告己○○只負責看
      帳及財務調度，而後因被告己○○其他店虧損及支付工程
      款，故向原告借貸四筆共計5,200,000元，條件為被告己○○需將四季風和五權店交由原告經營，並以被告己○○
      個人百分之45股權作為擔保。
（二）關於原告提出被告己○○同意將四季風和五家店之十分之
      二股權登記至原告名下，此與事實不符。被告僅同意將原
      告投資四季風和大連店之2,400,000元，轉投資至四季風
      和五權店，並占百分之15股權，且已登記完成，並將經營
      權交由原告管理，亦未同意將各店以15個月分紅給原告作
      為紅利等語，資為抗辯。
、本院之判斷
一、按債權人基於債之關係，得向債務人請求給付，民法第199
    條第1項定有明文。依此規定，債權為對於特定人之權利，
    債權人只能向債務人請求給付，而不能向債務人以外之人請
    求給付。本件原告依合夥契約之法律關係（見本院卷第12頁
    、100頁）請求被告給付，惟依原告之主張及所提出之合夥
    契約書（見本院卷第15至17頁），於96年7月26日與原告簽
    署合夥契約書之人為被告己○○，與其餘被告無涉，依債權
    相對性之原則，原告自不得依該合夥契約請求非合夥契約相
    對人之被告四季風和迴轉火鍋有限公司、四季和風迴轉火鍋
    有限公司、四季風和食品有限公司、四季和風有限公司及被
    告戊○○即甲○○○○○○、丙○○○○、和風食品行、河
    南食品行給付，此亦為原告所是認（見本院卷第101頁）。
    從而原告依前揭合夥契約之法律關係，請求被告四季風和迴
    轉火鍋有限公司、四季和風迴轉火鍋有限公司、四季風和食
    品有限公司、四季和風有限公司及被告戊○○即甲○○○○○○、丙○○○○、和風食品行、河南食品行給付部分，難
    認有據，無法准許。
二、按當事人主張有利於己之事實者，就其事實有舉證之責任。
    但法律別有規定，或依其情形顯失公平者，不在此限，民事
    訴訟法第277條規定，定有明文。又民事訴訟如係由原告主
    張權利者，應先由原告負舉證之責，若原告先不能舉證，以
    證實自己主張之事實為真實，則被告就其抗辯事實即令不能
    舉證，或其所舉證據尚有疵累，亦應駁回原告之請求（最高
    法院17年上字第917號判例意旨參照）。本件依原告與被告
    己○○於96年7月26日所簽署之合夥契約書第5條第1款關於
    盈餘分配與債務承擔固約定：該店每月結算一次，第1個月
    至第15個月由四季風和迴轉火鍋有限公司董事長己○○負責
    盈虧，合夥人原告則固定每月分配投資總額的15分之1金額
    盈利，第16個月起若盈餘，先提撥百分之二十為公績金，其
    餘按照出資比率分配之等語（見本院卷第15頁）。惟依該合
    夥契約書第1條之約定，雙方合夥經營之企業為「四季風和
    迴轉火鍋大連店」，被告己○○抗辯：合夥內容係指四季風
    和大連店，後因房屋問題及管理方式不同意見，故改由原告
    於同年9月份轉投資四季風和五權店等語（見本院卷第119頁
    ），原告亦陳稱：被告己○○並未實際設立契約書所示之大
    連店，故與原告協商將大連店股金240元部分併入其他分店
    等語（見本院卷第6頁）。準此，就四季風和迴轉火鍋大連
    店未實際設立經營，而改合夥經營其他事業一事，原告與被
    告己○○並不爭執。原告與被告己○○於96年7月26日所簽
    署之合夥契約書約定合夥經營之四季風和迴轉火鍋大連店既
    因故未實際設立經營，原告自無從依該合夥契約書第5條第1
    款之約定，請求被告己○○給付該合夥事業之盈利，原告此
    部分請求並無理由。其次，就約定改營其他事業一事，原告
    主張：被告己○○並未實際設立契約書所示之大連店，故與
    原告協商將大連店股金240元部分併入其他分店每家分店原
    告持股10分之2，投資各分店金額總計760萬元，被告己○○
    應依合夥契約書第5條之約定每月給付原告投資總額15分之1
    金額盈利等語，惟被告己○○否認原告部分之主張（見本院
    卷第119頁），原告未舉證以實其說；本院數次命原告提出
    甲○○○○○○、丙○○○○、和風食品行、河南食品行之
    營利事業登記，未見原告提出，依前揭規定，自難認原告前
    揭主張為真實。綜上所述，原告依合夥契約之法律關係，請
    求被告己○○給付原告投資四季風和迴轉火鍋有限公司（安
    和店）、四季和風迴轉火鍋有限公司（河南店）、四季風和
    食品有限公司（向上店）、四季和風有限公司（國光店）乙○○○○○（五權店）股份10分之2如聲明一所示已到期盈
    餘2,3 86,661元，以及聲明二自97年2月20日起至98年2月20
    日止之未到期盈餘，均於法無據，應予駁回。
三、原告陳明願供擔保聲請宣告假執行部分，因本訴經敗訴駁回
    ，其假執行之聲請，已失所依附，應併予駁回。
四、一造辯論、訴訟費用負擔之依據：民事訴訟法第385條第1項
    前段、第78條。
中    華    民    國    97    年    6     月    20    日
                  民事第三庭    法  官  黃渙文
正本係照原本作成。
如對本判決上訴，須於判決送達後20日內向本院提出上訴狀。
中    華    民    國    97    年    6     月    20    日
                                書記官


司法院資訊處製作；財團法人民間司法改革基金會備份。
